最高法院刑事判決　　　　　　　　　　　　　　　九十一年度台上字第六七一六號
　　上　訴　人
　　即 自訴 人　乙○○
　　被　　　告　甲○○
　　選任辯護人　榆政律師
右上訴人因自訴被告偽造文書等罪案件，不服台灣高等法院高雄分院中華民國八十九
年六月二十九日第二審判決（八十九年度上訴字第六○一號，自訴案號：台灣高雄地
方法院八十八年度自字第六九七號），提起上訴，本院判決如左：
    主  文
上訴駁回。
    理  由
按刑事訴訟法第三百七十七條規定：上訴於第三審法院，非以判決違背法令為理由，
不得為之。是提起第三審上訴，應以原判決違背法令為理由，係屬法定要件。且必須
依據卷內資料為具體之指摘，並足據以辨認原判決已具備違背法令之形式，始屬相當
。本件原判決以上訴人即自訴人乙○○認被告甲○○涉犯刑法第二百十六條、第二百
十條行使偽造私文書罪嫌，無非以上訴人於民國七十八年間涉犯之違反商標法案件，
證人劉樹民於第一審法院七十九年度易字第一○五二號及原審法院七十九年度上易字
第五八五號刑事案件中指證向上訴人所開設龍德眼鏡店購買仿冒瑞士勞力士錶帶日期
為七十八年十二月十六日，而扣案之錶帶提出鑑定日期為同年十二月二十一日，然被
告向高雄市政府警察局、台灣高雄地方法院檢察署檢察官、第一審法院及原審提出之
告訴人瑞士勞力士錶廠刑事委任狀所載日期卻提前為同年六月及七月間，顯有偽造私
文書後據以行使之事實為論據。經審理結果，認被告被訴此部分犯罪不能證明，因而
維持第一審諭知被告無罪之判決，駁回上訴人在第二審之上訴。已依據卷內資料詳予
說明。從形式上觀察，原判決並無違背法令情形存在。次按證據之憑信力如何，事實
審法院依自由心證之原則，本有斟酌取捨之權，苟其取捨，不違背經驗法則或論理法
則，不得任意指為違法，而據為適法之第三審上訴理由。本件原判決已就刑法第二百
十條之偽造文書，以無製作權之人冒用他人名義而製作該文書為要件之一，如果行為
人基於他人之授權委託，即不能謂無製作權，自不成立該條之罪，本院著有判例可資
參照。查被告任職之理律法律事務所曾受瑞士勞力士廠委任，擔任含上訴人即龍德眼
鏡店及各該違反勞力士錶廠商標專用權案件之告訴代理人事實，除據被告於歷次偵查
及審理時，提出之委任狀為據外，並有被告於第一審審理時提出該事務所於七十八年
十一月三十日、七十九年一月六日、七十九年一月十日、七十九年一月二十五日及七
十九年二月七日以電傳方式，向該錶廠台灣分公司人員陳報有關上訴人所開設之龍德
眼鏡店，涉犯商標法案件進行情形之電報原本計五份為證，並有上開電報影本五份附
卷可憑，參以被告於上開案件係擔任告訴代理人一職，訴訟進行期間，衡需金錢、勞
力及智慧支出，苟未受委任，豈有自甘損失，而主動為該錶廠踐行訴訟之理，酌以第
一審依職權勘驗上開電報原本五份，電報紙張均已泛黃，成色各有不同，顯非事後刻
意偽造，足認被告任職之律師事務所，確有就龍德眼鏡店上開違反商標法案件，互相
交換訊息之舉，則若非渠等間確有告訴委任關係，豈有大費周章以電報傳達訊息之理
，是被告應受有勞力士錶廠委託而進行告訴代理權之事實至明，則渠等間既有授權委
託關係，而被告復基於他人授權而於各該次委託案件，填載被告名稱，即不能謂無製
作權，縱使部分記載有誤，苟非有刑法第二百十五條情事，仍無偽造文書之相關罪責
可言。從而，被告本於授權填載委任書狀，日期部分縱使填載有誤，仍無礙於委任事
實之成立，自無若何足以生損害於公眾或他人之情事可言，是被告並無行使偽造私文
書犯行，其犯罪不能證明，已於判決理由內詳予說明。上訴意旨就原審根據證據判決
無罪所為論斷，究竟違背如何之證據法則，並未依據卷內訴訟資料為具體之指摘，徒
憑己見，就原判決已說明事項或屬原審採證認事職權之適法行使，任意指摘有理由不
備及矛盾之違法，且仍為單純事實之爭執，難謂為適法之第三審上訴理由。次按刑事
訴訟法第三百七十九條第十款所稱應調查之證據，係指與待證事實有重要關係，在客
觀上認為應行調查者而言。上訴意旨謂原審認定訴外人劉樹民係勞力士公司市場調查
員，但上訴人認其係徵信社員工，劉樹民之身分為何？其是否自上訴人處購得該仿冒
錶帶？且係於何時所購買？影響本案甚鉅，故有傳喚之必要，原審未加以傳喚。另劉
樹民於另案審理中當庭提示之錶帶證物係二十三節，被告提出附載於委任狀，所聲明
告訴人以新台幣參萬肆仟元向龍德所購買之仿冒勞力士Ｋ金錶帶照片物證所顯現之錶
帶長度卻係二十六節，而鑑定報告書所載係二十四節各為截然不同長短之矛盾物證，
針對系爭錶帶照片之重要關鍵，自有調查說明之必要，原審對此未詳加調查，均有刑
事訴訟法第三百七十九條第十款應於審判期日調查之證據而未予調查之違法云云。然
上訴人所陳上揭事項，與上訴人自訴被告行使偽造私文書之犯罪事實，究有何重要關
聯，即此項證據與待證事實有何重要關係，上訴意旨亦未具體指明，難認係刑事訴訟
法第三百七十九條第十款所稱應調查之證據。自非依據卷內資料執為指摘之合法上訴
理由。依上說明，其此部分上訴違背法律上之程式，應予駁回。至上訴人自訴被告涉
犯刑法第二百十六條、第二百十四條、第二百十五條行使使公務員登載不實文書、行
使從事業務之人明知不實事項而登載於其業務上作成之文書、第三百十條誹謗部分，
核屬刑事訴訟法第三百七十六條第一款之案件，既經第二審判決，自不得上訴於第三
審法院，上訴人竟復提起上訴，顯為法所不許。
據上論結，應依刑事訴訟法第三百九十五條前段，判決如主文。
中      華      民      國    九十一    年     十一     月    二十八    日
                              最高法院刑事第二庭
                                  審判長法官  陳  錫  奎
                                        法官  洪  清  江
                                        法官  李  伯  道
                                        法官  洪  文  章
                                        法官  花  滿  堂
      右正本證明與原本無異
                                              書  記  官
中      華      民      國    九十一    年     十二     月      六      日
